臺灣桃園地方法院刑事判決　　　　　　100年度簡上字第165號
上　訴　人
即　被　告　吳夙耿
上列上訴人即被告因詐欺案件，不服本院桃園簡易庭民國100 年
1月19 日99年度桃簡字第2965號第一審刑事簡易判決（聲請簡易
判決處刑案號：99年度偵字第10403 號），提起上訴，本院管轄
之第二審合議庭判決如下：
    主  文
上訴駁回。
  事實及理由
一、本案經本院合議庭審理結果，認原審簡易判決以上訴人即被
    告吳夙耿犯刑法第30條第1 項前段、第339 條第1 項前段之
    幫助詐欺罪，並應論以累犯，判處有期徒刑4 月，並諭知易
    科罰金之折算標準為以新臺幣1,000 元折算1 日，經核認事
    用法及量刑均無不當，應予維持，並引用第一審判決書記載
    之事實、證據及理由（如附件）。
二、被告上訴意旨略以：伊於98年12月1 日申請威寶電信門號00
    00000000號後，將裝有SIM 卡、身分證、健保卡之塑膠袋，
    掛於機車掛鉤上，便至隔壁便利商店內購物後發現遭竊，伊
    並未曾將SIM 卡交付他人云云。惟查：
 (一) 上揭犯罪事實，業據證人即被害人王月愛於警詢時指述綦
      詳，復有被害人王月愛之自動提款機交易明細表6 紙、華
      南商業銀行桃園分行陳信德之開戶基本資料及存款往來交
      易明細表暨對帳單、威寶電信股份有限公司用戶基本資料
      查詢表、威寶電信行動電話預付卡服務申請書各1 份及受
      理詐騙帳戶通報警示簡便格式表、內政部警政署反詐騙案
      件紀錄表、受理各類案件紀錄表等資料在卷可稽，足認被
      害人確因接獲被告申辦之0000000000號門號撥打之電話而
      受詐騙，進而匯款新臺幣（下同）100,000 元至陳信德上
      開桃園分行帳戶，是被告申辦之上開行動電話，確為詐欺
      集團作為實施本案詐欺取財犯行之用等情，堪以認定。
 (二) 被告雖以前揭情詞置辯，然常人對於自己所有之行動電話
      門號SIM 卡若係遭竊或遺失，為免遭人為不法之利用，衡
      情應會立即向電信機構辦理掛失或報警處理，然被告於上
      開行動電話SIM 卡遺失後，並未隨即掛失或報警，所為顯
      與常情有悖；參以被告於偵查中辯稱其原本持有之門號00
      00-000000 、0000 -000000號行動電話因均遭停話，始於
      98年12月1 日辦理上開門號云云，然被告持有之門號0000
      -0 00000號行動電話，於98年11、12月之撥打情況正常，
      並未遭停話等情，有被告提出之門號0000-000000 號行動
      電話98年11、12月份通話明細表在卷可稽，足認被告上開
      所辯，已與事實不符；至被告於上述理由狀中改稱：其原
      本所持有之門號0000-000000 號於林口地區無法接收訊號
      ，為求在林口找工作，始辦理上開門號云云，惟被告於警
      詢、偵查中均未提及此情，況依被告所辯，其申辦上開門
      號既係為求在林口地區接收手機訊號以供連絡之用，且上
      開門號於申辦當日，旋在申辦上開門號之威寶電信門市前
      遭竊，衡情被告既為求找工作而申辦上開SIM 卡，豈有將
      剛申請之行動電話SIM 卡隨意置於機車掛勾上，未隨身攜
      帶，亦未鎖入機車置物箱內，致承擔上開SIM 卡遭人竊取
      之極高風險？且被告既在上開SIM 卡申辦當天即在申辦門
      市前發現遭竊，理應立即返回門市，告知遭竊情況並請求
      協助辦理停話、掛失，並立即重新辦理更換門號以供找工
      作聯絡之用，詎其竟捨棄如此近距離、快速、方便、有效
      、省時之處理方法，而於發現上開SIM 卡遭竊後，未立即
      掛失、停話及重新申辦門號，顯與常情有違，足認被告所
      辯遭竊一節，顯為事後卸責之詞，並非可採。另被告雖辯
      稱：伊於98年12月4 日曾將上開門號辦理停話云云，惟上
      開門號停話日期為98年12月18日，此有威寶電信股份有限
      公司99年9 月10日傳真回覆之上開門號用戶資料查詢單1
      份（見偵卷第88、89頁）在卷可查，益徵被告所辯洵屬藉
      詞矯飾之詞，無足憑採。
 (三) 又詐騙集團既利用被告申請之行動電話門號作為登報詐騙
      之聯絡工具，且確有被害人因受騙而撥打該電話號碼，衡
      情該詐騙集團當無可能選擇一隨時可能遭人掛失而無法使
      用之電話號碼作為詐騙之用，否則，倘該詐騙集團尚未及
      實施詐欺犯行，該門號申請人已先行將行動電話辦理掛失
      ，則該詐騙集團豈非徒勞無功？猶有甚者，詐騙集團之人
      既知利用他人之行動電話門號以掩飾犯罪，自非愚昧之人
      ，當知社會上一般正常之人如行動電話門號遭竊或遺失，
      為防止拾得或竊得之人盜打電話恐花費鉅額之費用需申請
      人負擔，或作為不法使用而徒增訟累，必於發現後立即報
      警或向電信公司辦理停話，在此情形下，如仍以該拾得或
      竊得門號作為與被害人聯繫工具，則在詐騙過程中極可能
      因原持有人辦理停話而需換用其他行動電話門號與被害人
      聯絡，易使被害人懷疑其身分之真實性，是以犯罪集團若
      非確定該門號持有人不會停話，以確定能自由使用該行動
      電話門號，實不至於以該行動電話門號從事犯罪之行為。
      此益徵被告上開行動電話預付卡，絕非詐騙集團偶然拾得
      所使用，而係被告自行交付予他人供任意流通，致為詐騙
      集團成員取得並得以放心使用無疑。另參諸現今社會現況
      ，詐騙集團成員以數千元不等之金額，向他人收購行動電
      話門號作為掩飾渠等不法所得之情形並非罕見，渠等既祗
      需付出少數金錢即得使用一確定不會遭門號持有人停話之
      行動電話，渠等使用拾得或竊得之行動電話門號，作為詐
      騙被害人之工具的可能性微乎其微。本院乃綜上事證參互
      以析，認上開行動電話門號，確係被告提供予他人使用無
      疑，被告空言否認曾交付門號SIM 卡云云，顯屬畏罪情虛
      之詞，不值採信。
 (四) 另查，向電信公司申購使用行動電話門號並無任何特殊之
      資格限制，一般民眾皆可付費申請，且一人可向不同之電
      信公司申購使用多數之電話號碼使用，尚無任何困難，此
      乃眾所周知之事實，被告係有一般智識程度及社會經驗之
      成年人，對此應有所認知。而有犯罪意圖者，非有正當理
      由，竟使用他人提供之行動電話門號，客觀上自可預見其
      目的係隱瞞真正行為人之身分避免曝光，一般人本於普通
      認知能力應均易於瞭解。是依一般人之社會生活經驗，若
      見他人不以自己名義申購使用行動電話門號，反而向人收
      集行動電話門號作為不明用途使用或流通，衡情對於該等
      行動電話門號可能供為詐欺等不法目的之使用，當有合理
      之預期，況且利用不相識之人申請之行動電話門號從事詐
      欺等犯罪之用，早為傳播媒體廣為報導，被告為有社會經
      驗之成年人，且於本件前之98年4 月6 日下午2 、3 時許
      ，亦曾將其帳戶交予詐欺集團，經本院於98年6 月16日以
      98年度桃簡字第1779號判處有期徒刑2 月確定在案，有其
      前科表、本院判決書、聲請簡易判決處刑書附卷可稽，其
      應可預見交付其行動電話門號予他人流通、使用，有幫助
      從事詐欺犯行之人利用作為便於實行詐欺犯罪之可能，被
      告本於此一預見，卻仍將自己行動電話門號提供予他人在
      外流通、使用，以致自己完全無法了解、控制其行動電話
      門號之使用方法及流向，則被告應本具有縱有人利用上開
      門號便於實施詐欺取財犯罪，亦不違背其本意之幫助詐欺
      不確定故意甚明。
 (五) 綜上所述，本案事證已臻明確，被告犯行洵堪認定。被告
      上訴意旨，猶以前開辯解飾詞否認犯罪，為無理由，應予
      駁回。
據上論斷，應依刑事訴訟法第455 條之1 第1 項、第3 項、第36
8 條、第373 條，判決如主文。
本案經檢察官黃惠玲到庭執行職務。
中    華    民    國  100     年    6     月    9     日
                  刑事第一庭    法  官  謝順輝
                                法  官  張瓊華
                                法  官  林虹翔
以上正本證明與原本無異。
不得上訴。
                                書記官  劉宗源
中    華    民    國  100     年    6     月    9     日